臺灣橋頭地方法院刑事判決　
111年度審易字第177號
公  訴  人  臺灣橋頭地方檢察署檢察官
被      告  吳珮辰



上列被告因妨害名譽案件，經檢察官提起公訴（110年度偵字第1
6723號），本院判決如下：
    主  文
吳珮辰犯公然侮辱罪，處罰金伍仟元，如易服勞役，以新臺幣壹
仟元折算壹日。
    事  實
一、吳珮辰於民國110年11月20日21時1分許，前往位於高雄市○○
    區○○路000號「蘋果先鋒手機維修店」詢問手機操作問題時
    ，因不滿店員郭立新之服務態度，竟基於公然侮辱之犯意，
    以「王八蛋」等語辱罵郭立新，足以貶損郭立新之社會及人
    格評價。
二、案經郭立新訴由高雄市政府警察局楠梓分局報請臺灣橋頭地
    方檢察署檢察官偵查起訴。
    理  由
壹、程序方面　　
    被告以外之人於審判外之陳述，雖不符前4條之規定，而經
    當事人於審判程序同意作為證據，法院審酌該言詞陳述或書
    面陳述作成時之情況，認為適當者，亦得為證據，刑事訴訟
    法第159條之5第1項定有明文。查本件作為證據使用之相關
    審判外陳述，檢察官及被告吳珮辰於本院準備程序時均同意
    作為證據（院卷第33頁），本院並依法踐行調查證據程序，
    另審酌此等證據資料作成時並無違法不當之瑕疵，亦無其他
    依法應排除證據能力之情形，乃認以之作為證據要屬適當，
    均得採為本件認定事實之依據。
貳、實體方面
一、訊據被告固坦認有於公訴意旨所指時地辱罵「王八蛋」一語
    之事實，惟矢口否認有何公然侮辱犯行，辯稱：伊不是罵告
    訴人郭立新，伊是對事不對人，是告訴人誤解，只是伊情緒
    上來的習慣用語，無公然侮辱之犯意云云。經查：
  ㈠被告於110年11月20日21時1分許，前往位於高雄市○○區○○路0
    00號「蘋果先鋒手機維修店」詢問手機操作問題時，因不滿
    接待之店員即告訴人之服務態度，而辱罵「王八蛋」一語等
    事實，業據告訴人於警詢時證述明確（警卷第5-9頁），另
    有告訴人提出之監視器影響光碟及擷圖（警卷第11頁）、通
    訊軟體LINE（下稱LINE）通話紀錄擷圖照片（下稱系爭擷圖
    照片）存卷可佐（警卷第10頁），復經被告於本院準備、審
    判程序時是認無訛（院卷第31、46頁），此部分事實首堪認
    定。
  ㈡被告辱罵「王八蛋」一語係針對告訴人，業據告訴人警詢證
    述明確（警卷第5-6頁），另佐以被告警詢及到院自承：伊
    辱罵「王八蛋」之原因，源於對告訴人處理其手機問題之態
    度不滿等語（警卷第3頁、院卷第31頁），加以被告辱罵時
    僅有告訴人1名店員在場，雖有其他客人在場，但被告自承
    與其他客人並無認識或互動，否認係對在場之其他客人辱罵
    （院卷第31-32頁），綜上可證被告辱罵對象顯非針對在場
    之其他客人，而係針對告訴人。被告固然又辯稱要離開時背
    對著告訴人才罵，很小聲，是喃喃自語云云（審卷第45-46
    頁），但被告若是對事不對人，何以不在離開該店後再辱罵
    。又被告於案發當日有與店老闆通電話，事後有與該店老闆
    透過通訊軟體LINE對話，為被告警詢及本院審理時所坦承（
    警卷第4頁、院卷第31頁），核與告訴人在警詢時證述相符
    （警卷第9頁），並有系爭擷圖照片在卷可佐（警卷第10頁
    ），於LINE對話中被告稱「還有請幫我跟你的店員說聲抱歉
    我不應該對他這麼兇的事我不對」（警卷第10頁），顯然被
    告所辱罵之對象確為告訴人。被告雖又辯稱：系爭擷圖照片
    是我在沒防備下跟店老闆的對話，可能是他在套我的話等語
    （院卷第45頁），但以LINE為上開對話前，被告即於案發當
    日與店老闆就告訴人服務不滿一事與店老闆溝通過，為被告
    在警詢時所自承（警卷第3-4頁），被告後續以LINE聯繫店
    老闆對話時，不論人或事，對被告而言均非陌生，何來毫無
    防備或被人套話可言？又被告案發時年已44歲，又有高職畢
    業之學歷，為其在本院所自承（院卷第46頁），被告顯有相
    當知識、經驗，非屬懵懂無知之人，若被告確無針對告訴人
    辱罵之意，自可爰引上開辯詞向店老闆說明溝通，又何需請
    店老闆轉達對告訴人之歉意，被告上開所辯顯係臨訟狡辯之
    詞，不足為採。　　 
  ㈢所謂侮辱者，乃對他人為輕蔑表示之行為，使他人在精神上
    、心理上有感受到難堪或不快之虞者，足以貶損特定人之聲
    譽而言。又公然侮辱罪所規範「公然」祇以不特定人或特定
    多數人得以共見共聞之狀況為已足，自不以實際上果已共見
    共聞為必要，但必在事實上有與不特定人或多數人得以共見
    或共聞之狀況方足認為達於公然之程度（司法院院字第2033
    號解釋及大法官會議釋字第145號解釋意旨參照）。查被告
    在上開時地，對告訴人辱罵「王八蛋」一語之情，業經認定
    如前。又查「王八蛋」乙詞係指烏龜、無賴之意，在社會通
    念及口語意義上，含有輕侮、鄙視他人之意，客觀上足使受
    辱者感到難堪與屈辱，被告以此與辱罵告訴人，足以貶損告
    訴人的社會及人格評價，應堪認定。被告雖又辯稱「王八蛋
    」只是伊習慣用語等語（院卷第31頁），然辱罵內容是否貶
    損被辱罵者之社會及人格評價，係依社會一般客觀評價而定
    ，而非取決於辱罵者個人主觀認定，故「王八蛋」一語縱屬
    被告之習慣用語，告訴人亦無忍受之義務，亦不能因此使告
    訴人免於社會及人格評價所受之貶損，被告以此為辯，實屬
    無稽之語，洵非可採。又被告上開時地辱罵「王八蛋」時，
    為店內營業時間，有其他客人進出，為被告所坦承（院卷第
    32頁），並有告訴人警詢、監視器影像光碟及擷圖在卷可參
    ，自可供特定多數人共見共聞，揆諸前揭說明即已符合「公
    然」要件甚明。
  ㈣綜上所述，本案事證明確，被告犯行洵堪認定，應依法論科
    。
二、論罪科刑：
  ㈠核被告所為，係犯刑法第309條第1項公然侮辱罪。
　㈡本院審酌被告不思以理性方式處理與告訴人間之消費糾紛，
    竟率爾以事實欄所載方式實施本件公然侮辱犯行，造成告訴
    人名譽、人格權遭侵害，渠犯罪之動機、目的及手段洵非可
    取；且於犯後始終矢口否認犯行，又飾詞狡辯，實難認其有
    真切反省自身行為；惟念其前無任何論罪科刑前案紀錄，素
    行良好，有臺灣高等法院被告前案紀錄表存卷可稽；兼衡被
    告自稱高職畢業之智識程度、待業中，未婚等家庭經濟生活
    狀況（院卷第46頁）等具體行為人責任基礎之一切情狀，量
    處如主文所示之刑，並諭知易服勞役之折算標準，以資懲儆
    。
據上論斷，應依刑事訴訟法第299 條第1 項前段，判決如主文。
本案經檢察官靳隆坤提起公訴，檢察官李門騫到庭執行職務。
中　　華　　民　　國　　111 　年　　6 　　月　　27　　日
                  刑事第四庭  法　官  簡祥紋
以上正本證明與原本無異。
如不服本判決應於收受判決後 20 日內向本院提出上訴書狀，並
應敘述具體理由。其未敘述上訴理由者，應於上訴期間屆滿後20
 日內向本院補提理由書 (均須按他造當事人之人數附繕本)「切
勿逕送上級法院」。
中　　華　　民　　國　　111 　年　　6 　　月　　27　　日
                               書記官  陳佳彬